【裁判字號】    94,訴,2083
【裁判日期】    950704
【裁判案由】    清償債務
【裁判全文】
臺灣臺中地方法院民事判決              94年度訴字第2083號
原      告  丙○○
被      告  江旻靜即邱江涵壁
            戊○○○○○○
            乙○○
共      同
訴訟代理人  黃英傑律師
複  代理人  洪主雯律師
            丁○○
上列當事人間請求清償債務事件，於民國95年 6月20日言詞辯論
終結，本院判決如下：
    主      文
被告應連帶給付原告新臺幣壹佰柒拾萬元，及自民國九十四年九
月二十一日起至清償日止，按週年利率百分之五計算之利息。
原告其餘之訴駁回。
訴訟費用由被告連帶負擔五分之三，餘由原告負擔。
本判決原告勝訴部分於原告以新臺幣陸拾萬元供擔保後，得假執
行。但被告如以新臺幣壹佰柒拾萬元預供擔保後，得免為假執行
。
原告其餘假執行之聲請駁回。
    事實及理由
一、原告起訴主張：訴外人邱俊澈（已更名為邱鵬展）於民國88
    年 8月31日邀同被告甲○○○○○○○、戊○○○○○○、
    乙○○為連帶保證人，與原告簽訂「投資經營契約書」，約
    定由原告投資新臺幣（下同)3,000,000元於邱俊澈所經營之
    「日進服飾批發」，邱俊澈則簽發面額 3,000,000元、發票
    日89年 8月31日之支票交付原告存證，並按月於每月30日前
    給付原告紅利50,000元，如邱俊澈未按期履行紅利支付，則
    原告可隨時將該支票提示兌領，若支票未能兌現，邱俊澈願
    將其所有坐落台中縣霧峰鄉○○段1044地號、1045地號、10
    47地號等土地之產權歸原告所有。不料邱俊澈自89年 4月起
    即未再依約支付紅利，原告乃於90年 7月間提示該支票，惟
    不獲兌現，而原登記於邱俊澈名下之土地亦已移轉登記為他
    人所有，則邱俊澈顯然未能依系爭契約清償其債務，被告等
    既為其連帶保證人，自負有連帶返還系爭投資款 3,000,000
    元之義務。爰依系爭「投資經營契約」及連帶保證之法律關
    係，訴請被告等如數清償等語。並聲明：(一)被告應連帶給付
    原告 3,000,000元，及自起訴狀繕本送達翌日起至清償日止
    ，按週年利率5%計算之利息。(二)願供擔保為假執行之宣告。
二、被告則以：系爭「投資經營契約」乃屬隱名合夥契約，原告
    與邱俊澈出資之財產已移屬於出名營業人，又因虧損而使原
    告之出資損失殆盡，則原告對邱俊澈已無返還出資之請求權
    ，被告等自無須負連帶保證責任。又系爭契約已於89年 7月
    協議終止，約定原告退出系爭合夥，邱俊澈乃開立面額1,30
    0,000元之支票，經原告提示兌現，另於89年8月間交付現金
    470,000元予原告，加上89年過年前交付原告現金200,000元
    ，則邱俊澈合計已清償1,970,000元，僅餘債務1,030,000元
    。再者，被告等所負連帶保證責任之範圍乃系爭 3,000,000
    元支票之票據債務，惟該支票之票據請求權時效於90年 8月
    30日屆至，則原告之票據債權，既已罹於時效，被告自得拒
    絕給付等語，資為抗辯。並聲明：(一)原告之訴及假執行之聲
    請均駁回。(二)如受不利判決，願供擔保免為假執行。
三、下列事實為兩造所不爭執，並有「投資經營契約書」、土地
    登記謄本、支票影本、原告在台灣土地銀行之存摺影本、訴
    外人邱建達在臺灣銀行之存摺影本等件為證，自堪信為真實
    ，本院採為判決之基礎。
  （一）原告與邱俊澈於88年 8月31日簽立「投資經營契約書」
        ，約定原告資助 3,000,000元，加入邱俊澈所經營「日
        進服飾批發」，經營權由邱俊澈全權操作，原告不得干
        涉，邱俊澈則於每月30日以前付給原告紅利50,000元，
        不得藉故拖延，並簽發付款人：彰化商業銀行霧峰分行
        、票面金額：3,000,000元、發票日：89年8月31日、票
        號：0000000之支票1紙交由原告存證；如邱俊澈未如期
        履行紅利支付，則原告可隨時將該支票提示兌領，若支
        票未能兌現，邱俊澈願將其所有坐落台中縣霧峰鄉○○
        段1044地號、1045地號、1047地號等 3筆土地之產權歸
        原告所有；如邱俊澈遵照契約履行，則原告不得任意抽
        回資金。
  （二）被告 3人於上開契約書立約人後之連帶保證人欄簽名蓋
        章，擔任邱俊澈之連帶保證人。
  （三）邱俊澈於88年10月30日至89年3月31日，每月各給付50,
        000元紅利給原告，此後即未再給付。
  （四）系爭契約所示之 3筆土地，業經邱俊澈之其他債權人聲
        請強制執行拍賣，其中1044地號、1045地號土地於94年
        6月13日移轉登記於廖名德名下；1047地號土地於93年9
        月9日移轉登記於林正義名下。
  （五）原告於89年間，受領邱俊所簽發面額 1,300,000元支票
        ，已於89年 9月14日提示兌現，轉入原告之子邱建達設
        於臺灣銀行之帳戶內。
  （六）邱俊澈為整修店面，曾向原告借貸 600,000元，並簽發
        發票日為89年8月3日、面額分別為200,000元、400,000
        元之支票交付原告，該2紙支票均已提示兌現，於89年8
        月4日轉入原告設於台灣土地銀行之帳戶。
  （七）下列支票均係原告所簽發，其付款人為臺中商業銀行霧
        峰分行，均已提示兌領完畢，該等支票背面有以「賴秀
        玉」或「邱俊澈」為名之背書，其筆跡均係賴秀玉所為
        ：
      １、發票日：89年1月10日，面額：500,000元，票號：00
          00000。
      ２、發票日：89年3月20日，面額：300,000元，票號：00
          00000。
      ３、發票日：89年6月5日，面額：300,000元，票號：000
          0000。
      ４、發票日：89年9月20日，面額：350,000元，票號：00
          00000。
      ５、發票日：89年9月30日，面額：350,000元，票號：00
          00000。
      ６、發票日：89年10月25日，面額：150,000元，票號：0
          000000。
      ７、發票日：89年10月31日，面額：170,000元，票號：0
          000000。
  （八）原告設於臺中商業銀行霧峰分行第000000000000支票存
        款帳戶，未有票號：0000000、0000000、0000000、000
        0000、0000000等支票之提示兌領紀錄。
四、本件訴訟之爭點：
  （一）系爭「投資經營契約書」之性質是否為隱名合夥？原告
        能否請求返還該3,000,000元之投資款？
  （二）邱俊澈所簽發經原告提示兌現之面額 1,300,000元支票
        ，是否為返還系爭投資款？或係清償他筆債務？
  （三）邱俊澈有無於89年農曆過年前給付原告現金 200,000元
        ？
  （四）邱俊澈有無於89年8月間給付原告現金470,000元？
  （五）被告3人是否僅就系爭「投資經營契約書」第3條所載之
        支票負連帶保證人之責任？
五、得心證之理由：
  （一）稱隱名合夥者，謂當事人約定，一方對於他方所經營之
        事業出資，而分受其營業所生之利益，及分擔其所生損
        失之契約。民法第700條定有明文。是我國民法債編第2
        章第19節所稱之隱名合夥，必以有出資之隱名合夥人對
        於出名營業人所經營之事業，分受其營業所生之利益及
        分擔其所生之損失，始足以當之。如僅分擔利益；或僅
        分擔損失，其契約雖非無效，然只能謂係類似隱名合夥
        之一種無名契約，並非我國民法所稱之隱名合夥，該契
        約當事人間之權利義務，自應依其約定定之，無約定者
        ，方得類推適用隱名合夥之規定。本件原告與邱俊澈所
        簽立之「投資經營契約書」，係約定原告出資3,000,00
        0 元，加入邱俊澈所經營「日進服飾批發」，邱俊澈則
        應按月給付紅利50,000元予原告，如邱俊澈未如期支付
        ，原告可隨時將邱俊澈所簽發交存之面額 3,000,000元
        支票提示兌領。則依上開契約之約定，原告對於邱俊澈
        所經營「日進服飾批發」之事業，出資 3,000,000元之
        目的，乃為邱俊澈應每月固定支付50,000元予原告，其
        既不論盈虧，均應按月支付一定之金額，顯非屬分受該
        營業所生利益之約定，更無分擔其所生損失之情形，揆
        諸上開說明，該契約雖名為「投資經營契約」，然並不
        該當於我國民法所稱之隱名合夥，充其量僅能謂係類似
        隱名合夥之一種無名契約。是被告主張系爭契約之性質
        為隱名合夥，尚非可採。至於外國立法例固有不分擔損
        失之隱名合夥之存在，然究與我國民法之規定不同，尚
        難比附援引。另民法第707條第1項乃屬有關計算損益及
        分配利益之時期之規定，其所稱「契約另有訂定」，乃
        指契約就計算及分配損益之時期另有約定，與本件根本
        未約定分受利益及分擔損失之情形不同，被告指稱系爭
        「投資經營契約」符合民法第707條第1項所稱「契約另
        有訂定」云云，顯有誤解。又民法第 700條所稱之隱名
        合夥，其契約必要之點，除隱名合夥人之出資、出名營
        業人所經營之事業外，尚應包含隱名合夥人分受該營業
        所生之利益及分擔其所生損害；亦即契約當事人必須約
        定隱名合夥人分受營業所生之利益及分擔其所生之損害
        ，方得謂必要之點之意思表示一致。本件「投資經營契
        約書」僅約定邱俊澈應每月固定支付50,000元予原告，
        並無如何分受該營業所生利益及分擔其所生損失之意思
        表示，尚難認原告與邱俊澈間就隱名合夥之必要之點，
        已為一致之意思表示。是被告認分擔損益非屬隱名合夥
        契約必要之點，並主張原告與邱俊澈間已成立隱名合夥
        契約云云，核無可採。況依系爭「投資經營契約書」第
        3條至第6條等約定，如邱俊澈未按月給付50,000元予原
        告，原告即得提示兌領該 3,000,000之支票；若無法兌
        現，邱俊澈即願將其所有坐落台中縣霧峰鄉○○段1044
        地號、1045地號、1047地號等土地之產權歸原告所有；
        如邱俊澈遵照契約履行，則原告不得任意抽回資金。可
        見邱俊澈未依約給付每月固定之50,000元予原告，原告
        即得取回其全部投資之款項，邱俊澈所負之義務，並非
        經結算營業之損益後，僅返還其餘額。是系爭「投資經
        營契約書」既已明白約定邱俊澈違約時，應返還出資額
        之全部，自無民法第 709條但書規定之適用。本件邱俊
        澈於89年 3月31日前按月給付50,000元給原告，此後即
        未再給付，為兩造所不爭執，而原告於90年 7月18日提
        示系爭 3,000,000元支票未獲兌現，有該支票及退票理
        由單可憑，是原告因邱俊澈未如期履行每月50,000元之
        支付，請求邱俊澈返還全部出資額 3,000,000元，核屬
        有據。被告抗辯原告之出資已虧損殆盡，邱俊澈無返還
        之義務云云，並非可採。
  （二）原告於89年間，受領邱俊澈所簽發之面額 1,300,000元
        支票，已於89年 9月14日提示兌現，並轉入原告之子邱
        建達設於臺灣銀行之帳戶內等事實，為兩造所不爭執。
        被告主張該票款係返還系爭投資款，原告則主張係清償
        他筆債務，則原告自應就其與邱俊澈間有他項債務存在
        之事實，負主張及舉證之責。據此，原告主張：(1)邱俊
        澈於89年1月間向原告借款500,000元，由原告簽發付款
        人臺中商業銀行霧峰分行，發票日89年1月10日，面額5
        00,000元，票號 0000000之支票，業經邱俊澈提示兌領
        。(2)邱俊澈於89年4月25日及同年5月31日，分別向原告
        借用500,000元、250,000元，原告係提領現金交付邱俊
        澈。(3)邱俊澈向原告借用付款人臺中商業銀行霧峰分行
        ，發票日89年6月5日，面額300,000元，票號0000000之
        支票，屆期未將款項存入，原告乃自邱建達之帳戶轉入
        同額之款項，以供兌領。(4)邱俊澈積欠每月50,000之紅
        利，計至89年10月，共350,000元。以上4筆合計為1,90
        0,000元，邱俊澈乃簽發面額分別為1,300,000元、200,
        000元、400,000元之支票各 1紙，以為清償等語。惟查
        ：原告所簽發面額500,000元，票號0000000之支票，有
        「賴秀玉」之背書；另面額300,000元，票號0000000之
        支票，則有「邱俊澈」之背書，其筆跡均係賴秀玉所為
        ，有上開支票影本可憑，並為兩造所不爭執。參諸被告
        戊○○○○○○陳稱：支票都是我借的，有時簽我的名
        字背書轉給客戶，有時簽邱俊澈的姓名背書轉給客戶，
        邱俊澈未向原告借過票，邱俊澈只是負責跑外務送貨，
        財務調度處理是由我負責，50萬元支票係我急需用錢才
        調用，與邱俊澈經營之合夥事業無關等語。且如不爭執
        事項(七)２、４、５、６、７所示支票背面有關以「邱俊
        澈」「賴秀玉」為名之背書，其筆跡均係被告戊○○○
        ○○○所為，顯見被告戊○○○○○○確係負責財務調
        度，其所稱系爭面額500,000元，票號0000000及面額30
        0,000元，票號0000000等 2紙支票係由其向原告借用，
        應與真實相符。又原告主張邱俊澈於89年 4月25日及同
        年 5月31日，分別向原告借用500,000元、250,000元之
        事實，為被告所否認，證人邱鵬展（即邱俊澈）亦到庭
        證述與原告間並無該 2筆借貸關係等語，原告就此固據
        提出邱建達之土地銀行存摺為證，惟該存摺僅能證明自
        邱建達上開銀行帳戶，分別有500,000元及200,000元之
        現金支出，尚難證明該等款項即係邱俊澈所貸借之事實
        ，則原告此部分主張之舉證尚有未足，難以信屬真正。
        另原告自陳收受邱俊澈所簽發面額 1,300,000元支票之
        時間約在89年4、5月間，斯時離89年10月底尚有數月之
        時間，且原告所主張邱俊澈借用發票日89年6月5日，面
        額300,000元，票號0000000之支票，屆期是否無法存入
        款項，以供兌領，尚未可知，衡情邱俊澈應無於89年 4
        、5月間即將每月50,000元紅利計至89年10月，共350,0
        00元，併計該300,000元票款，而簽發系爭1,300,000元
        支票，以為清償之理。況邱俊澈為整修店面，曾向原告
        借貸 600,000元，並簽發發票日為89年8月3日、面額分
        別為200,000元、400,000元之支票交付原告，該 2紙支
        票均已提示兌現，於89年8月4日轉入原告設於台灣土地
        銀行之帳戶等情，為兩造所不爭執，益證邱俊澈簽發該
        面額200,000元及400,000元之支票，顯與原告前揭主張
        合計 1,900,000元之債務無涉。是原告於受領邱俊澈所
        簽發系爭 1,300,000元支票之時，邱俊澈既無積欠原告
        前揭所主張數額之債務，則原告指該支票係用以清償上
        開借票、借款及紅利等債務，並非可採；被告抗辯邱俊
        澈係為返還系爭投資款而簽發交付該面額 1,300,000元
        之支票予原告等語，應較為真實可信。
  （三）被告主張邱俊澈於89年農曆過年前給付原告現金200,00
        0元，另於89年 8月間給付原告現金470,000元等事實，
        為原告所否認，被告自陳就此項事實，並無證據足以證
        明，則被告所為邱俊澈已清償該 670,000之抗辯，即無
        可採。
  （四）被告 3人於系爭「投資經營契約書」立約人後之連帶保
        證人欄簽名蓋章，有該契約書可憑，復為兩造所不爭執
        ，則被告 3人顯係擔任邱俊澈依該「投資經營契約書」
        所生全部債務之連帶保證人，亦即有關每月紅利之支付
        、契約終止後返還投資款等主債務及其利息、損害賠償
        等，被告 3人均應負連帶保證之責任。是被告主張其所
        負連帶保證責任之範圍乃系爭 3,000,000元支票之票據
        債務，該支票債權已罹於時效，被告得拒絕給付云云，
        即非可採。
  （五）稱保證者，謂當事人約定，一方於他方之債務人不履行
        債務時，由其代負履行責任之契約。民法第 739條定有
        明文。又保證債務之所謂連帶，係指保證人與主債務人
        負同一債務，對於債權人各負全部給付之責任者而言，
        此就民法第272條第1項規定連帶債務之文義參照觀之甚
        明。故連帶保證與普通保證不同，縱使無民法第 746條
        所揭之情形，亦不得主張同法第 745條關於檢索抗辯之
        權利（最高法院45年台上字第1426號判例意旨參照）。
        本件原告對邱俊澈請求返還投資款 3,000,000元之債權
        ，僅經邱俊澈清償其中 1,300,000元，業如前述，則原
        告當可再向邱俊澈請求返還投資款1,700,000元。被告3
        人既為上開債務之連帶保證人，則原告請求被告連帶給
        付1,700,000元，即屬有據。
  （六）給付有確定期限者，債務人自期限屆滿時起，負遲延責
        任。給付無確定期限者，債務人於債權人得請求給付時
        ，經其催告而未為給付，自受催告時起，負遲延責任。
        其經債權人起訴而送達訴狀，或依督促程序送達支付命
        令，或為其他相類之行為者，與催告有同一之效力。民
        法第 229條第1項、第2項定有明文。又遲延之債務，以
        支付金錢為標的者，債權人得請求依法定利率計算之遲
        延利息。但約定利率較高者，仍從其約定利率。應付利
        息之債務，其利率未經約定，亦無法律可據者，週年利
        率為百分之五，民法第233條第 1項、第203條亦有明文
        。本件原告對被告之系爭債權，既經原告起訴而於94年
        9 月20日送達訴狀於全部被告，有送達證書可憑，被告
        迄未給付，當應負遲延責任。是原告請求自起訴狀繕本
        送達全部被告翌日即94年 9月21日起，按週年利率5%計
        算之法定遲延利息，核無不合。
  （七）綜上所述，原告依系爭「投資經營契約書」及連帶保證
        之法律關係，請求被告連帶給付 1,700,000元，及自94
        年 9月21日起至清償日止，按週年利率5%計算之利息，
        為有理由，應予准許。逾此部分之請求，為無理由，應
        予駁回。
六、兩造分別陳明願供擔保聲請宣告假執行或免為假執行，關於
    原告勝訴部分，經核均無不合，爰各酌定相當擔保金額宣告
    之。原告其餘假執行之聲請，因訴之駁回而失所依附，應併
    予駁回。
七、本件事證已臻明確，兩造其餘攻擊防禦方法及所舉證據，縱
    經審酌，亦與本件判決結論均無影響，爰不一一論述，附此
    敘明。
八、據上論結，本件原告之訴為一部有理由，一部無理由，依民
    事訴訟法第79條、第85條第2項、第390條第2項、第392條第
    2項，判決如主文。
中    華    民    國    95    年    7     月    4     日
                  民事第四庭    法  官  張恩賜
以上正本係照原本作成。
如對本判決上訴，須於判決送達後20日內向本院提出上訴狀（須
附繕本）。
中    華    民    國    95    年    7     月    4     日
                                書記官


司法院資訊處製作；財團法人民間司法改革基金會備份。
